臺灣新竹地方法院民事判決　九十年度訴字第九四三號
　　原　　　告　甲○○
　　被　　　告　乙○○
右當事人間返還房屋事件，本院判決如左：
    主    文
被告應將座落於新竹縣新豐鄉○○段一七二七地號土地上，建號一九九號門牌為新竹
縣新豐鄉○○街一九九之三十號四樓房屋騰空遷讓返還與原告。
訴訟費用由被告負擔。
本判決於原告以新台幣伍拾萬元供擔保後，得假執行。
    事實及理由
一、原告主張：其於民國（下同）八十七年二月十日與被告簽訂不動產買賣契約書，
    由被告承買原告所有座落新竹縣新豐鄉○○段一七二七號土地上一九九建號之建
    物，即門牌為新竹縣新豐鄉○○街一九九之三十號四樓之房屋及其基地持分，約
    定買賣總價為新台幣（下同）一百四十萬元，其中頭款五千元、及第二次款十九
    萬五千元，被告均已依約繳納，尾款一百二十萬元則由被告承擔銀行貸款債務之
    方式給付，並先行辦理交屋手續，惟被告因個人信用問題導致前揭貸款承擔無法
    獲准，遂仍由原告任該貸款之債務人，被告則繳納該貸款，詎料被告自九十年十
    月起即未依約繳交銀行貸款之本息，至原告提起本件訴訟時止已逾三個月未繳納
    ，依兩造所簽訂之上開不動產買賣契約第五條第六項約定已視為違約，另依上開
    買賣契約第十一條約定：「簽訂本契約日起本標的交予甲方（即被告）借貸使用
    ，倘甲方違反本契約約定時甲方應即遷讓返還乙方（即原告）」等字樣，乃請求
    被告返還系爭房地，被告竟不予置理，爰依上開兩造所約定之契約請求被告遷讓
    返還系爭房屋等語。並聲明：除供擔保金額外，如主文第一、三項所示。
二、被告則以：其向原告購買系爭房屋後，已繳交包括頭期款、第二次款及銀行貸款
    共約八十萬元，至九十年十月起因經濟狀況不佳而無法繼續繳納銀行貸款，仍願
    繼續履行契約，若原告執意收回房屋至少應返還十萬元予被告等語資為抗辯。並
    聲明（一）原告之訴駁回。（二）訴訟費用由原告負擔。
三、兩造不爭執之事實：
（一）兩造曾於八十七年二月十日簽訂不動產買賣契約書，由原告將其所有座落新竹
      縣新豐鄉○○段一七二七號土地之建物，建號為一九九號，門牌號碼為新竹縣
      新豐鄉○○段一九九之三十號四樓房屋，以總價一百四十萬元出賣予被告。且
      系爭房屋尚未辦理移轉登記予被告。
（二）被告已依約給付買賣價金之頭期款五千元、第二次款十九萬五千元予原告，連
      同已繳交之銀行貸款，共已給付八十萬元。
（三）尾款一百二十萬元，由被告繳納銀行貸款給付之，被告自九十年十月間起至今
      均未繼續繳款。
四、得心證之理由：
    本件兩造所爭執之處，應在於原告依約請求被告返還房屋，被告得否以原告應返
    還其已給付之買賣價金為由而拒絕之？
（一）本件原告主張之事實，已據其提出不動產買賣契約書為證，且為被告所不爭執
      ，堪信為真實。依上開不動產買賣契約書第五條交款辦法第四項約定：「尾款
      計新台幣壹佰貳拾萬元正，以承擔銀行貸款債務給付。」、同條第六項約定：
      「甲方（即被告）於立約之翌日起承擔乙方（即原告）銀行貸款債務。甲方倘
      違反約定致乙方向銀行貸款利息逾三個月未繳納視為違約」。第十一條特約事
      項約定：「簽訂本契約日起本標的交予甲方借貸使用，倘甲方違反本契約約定
      時甲方應即遷讓返還乙方」等字樣。是依兩造所簽訂之上開契約約定，被告本
      有支付銀行貸款供為系爭買賣價金尾款之給付義務，而被告自九十年十月間起
      至今均未繳納銀行貸款，已逾三個月未據繳納，則依上開契約第五條第六項約
      定已視為違約，則原告依系爭契約第十一條請求被告遷讓返還系爭房屋，自屬
      正當，應予准許。
（二）被告雖辯稱：原告縱有依約收回房屋之正當事由，但其已給付之買賣價金頭期
      款、第二次款及已繳交之銀行貸款，總計八十萬元，原告至少應返還十萬元等
      語。原告則稱：兩造所訂定之買賣契約第十四條有違約金之約定，被告既已違
      約，自應依約將已給付價款全數充作違約金，並無返還之問題等語。經查，本
      件係因被告違約未依約給付價金，已如前述，依系爭不動產買賣契約書第十四
      條約定有「甲方如違約不買或不履行依約分期交付價款時願將已付款項全部給
      乙方沒收。．．．，從而，依約原告本無返還上開被告已繳價金之義務。另上
      開買受人違約時，出賣人得將買受人已繳之款項不問其數額及違約情況，悉數
      充作違約金之約定縱顯失公平，法院雖可為酌減，然酌減後金額之返還，係屬
      不當得利之範疇，要不使違約金之性質再度回復為價金，應不生同時履行抗辯
      之問題（最高法院八十一台上字第二五○○號判決參照），是被告就已付價金
      主張同時履行抗辯，洵非可取。從而，原告依系爭不動產買賣契約第十一條之
      約定請求被告返還本件房屋為有理由。
（三）本件原告勝訴部分，原告陳明願供擔保，聲請宣告假執行，核無不合，爰酌定
      相當擔保金額予以准許。
五、據上論結，原告之訴為有理由，依民事訴訟法第七十八條、第三百九十條第二項
    ，判決如主文。
中　　　華　　　民　　　國　　九十一　　年　　　三　　　月　　二十九　　日
                                  臺灣新竹地方法院民事第二庭
~B法　　　官　滕治平
右為正本係照原本作成。
如對本判決上訴，須於判決送達後廿日內向本院提出上訴狀。
~B法院書記官　洪儷容
中　　　華　　　民　　　國　　九十一　　年　　　三　　　月　　二十九　　日
